【裁判字號】    98,易,1057
【裁判日期】    981130
【裁判案由】    詐欺
【裁判全文】
臺灣桃園地方法院刑事判決              98年度易字第1057號
公  訴  人  臺灣桃園地方法院檢察署檢察官
被      告  甲○○
上列被告因詐欺案件，經檢察官聲請簡易判決處刑（97年度偵字
第21187 號），本院改依通常程序審理，判決如下：
    主  文
甲○○無罪。
    理  由
一、公訴意旨略以：被告甲○○意圖為自己不法之利益，於民國
    97年5 月26日，前往桃園縣桃園市○○路○ 段28號月桂冠卡
    拉ＯＫ店內消費後，竟於同年6 月1 日持業經申報遺失之美
    商花旗銀行台北分行支票號碼0000000 、發票日97年6 月10
    日、面額31500 元之支票（下稱：系爭支票），交付該店經
    理乙○○充為支付消費之債務，嗣經提示不獲付款，其後亦
    去向不明，因認被告涉犯刑法第339 條第2 項之詐欺得利罪
    嫌。
二、按犯罪事實應依證據認定之，無證據不得認定犯罪事實；不
    能證明被告犯罪或其行為不罰者應諭知無罪之判決，刑事訴
    訟法第154 條第2 項、第301 條第1 項分別定有明文。事實
    之認定，應憑證據，如未能發現相當證據，或證據不足以證
    明，自不能以推測或擬制之方法，以為裁判基礎；認定不利
    於被告之事實，須依積極證據，苟積極證據不足為不利於被
    告事實認定時，即應為有利於被告之認定，更不必有何有利
    之證據；認定犯罪事實，所憑之證據，無論直接或間接證據
    ，其為訴訟上之證明，須於通常一般之人均不致於有所懷疑
    ，而得確信其為真實之程度者，始得據之為有罪之認定，倘
    其證明尚未達到此一程度，而有合理性懷疑之存在時，即無
    從為有罪之認定（最高法院40年臺上字第86號、30年上字第
    816 號、76年台上字第4986號判例要旨參照）。
三、公訴意旨認被告涉有上開罪嫌，無非係以證人黃月鈴、乙○
    ○之證述及遺失票據申報書、掛失止付通知書為其主要論據
    。惟訊據被告堅決否認有詐欺得利之犯行，辯稱：系爭支票
    是伊作工之薪資，伊不知道支票有問題，如果伊知道支票有
    問題，不可能還在支票上背書及書寫身分證字號等語。
四、本件系爭支票係肯邦國際股份有限公司所遺失之票據，嗣由
    被告交付予乙○○，再由乙○○交付黃月鈴，由黃月鈴向銀
    行提示等情，為被告所不否認，並經證人乙○○、黃月鈴證
    述綦詳，且有遺失票據申報書、掛失止付通知書在卷可考，
    固堪信為真。然查，支票在社會上本具有流通性，不論係買
    賣、租賃、借貸、僱傭、承攬等法律關係均有交付支票之可
    能，是被告辯稱系爭支票係其因工作薪資之關係所取得，本
    為事理之常，尚難認被告所辯為虛妄。再者，依一般經驗法
    則及論理法則，收受支票之人並無法從支票之外觀、型式得
    知所收取之支票是否為經申報遺失之支票，且支票既具有流
    通性，收取支票之人本無義務查詢所收取之支票是否為業經
    掛失之支票，是被告縱未查詢支票是否業經掛失，亦屬現今
    社會常情，尚難僅因被告交付之支票業經掛失止付，即遽認
    被告有詐欺得利之不法意圖。況本件亦無證據足資證明被告
    係在已知悉系爭支票業經掛失之情況下，而仍交付予乙○○
    充為消費款項，自不得以詐欺得利罪責相繩。
五、綜上論述，本件公訴意旨所憑事證尚無從形成被告有罪論斷
    之確信，此外，復查無其他積極事證足以證明被告確有詐欺
    得利之犯行，自屬不能證明其犯罪，揆諸首揭法條、判例要
    旨及說明，應諭知被告無罪之判決。
六、本件檢察官原聲請以簡易判決處刑，惟經本院認有刑事訴訟
    法第451 條之1 第4 項但書第3 款所定之情形，依同法第45
    2 條之規定，本件爰改依通常程序審判之，末此敘明。
據上論斷，應依刑事訴訟法第452 條、第301 條第1 項，判決如
主文。
本案經檢察官潘怡華到庭執行職務。
中    華    民    國    98    年    11    月    30    日
          刑事第十二庭    審判長法  官  魏于傑
                                法  官  羅國鴻
                                法  官  俞力華
得於10日內上訴
以上正本證明與原本無異。
如不服本判決應於收受判決後10日內向本院提出上訴書狀，並應
敘述具體理由。其未敘述上訴理由者，應於上訴期間屆滿後20日
內向本院補提理由書( 均須按他造當事人之人數附繕本) 「切勿
逕送上級法院」。
                                書記官   林新裕
中    華    民    國    98    年    11    月    30    日


司法院資訊處製作；財團法人民間司法改革基金會備份。
